臺北高等行政法院判決
　　　　　　　　　　　　　　　　　　 94年度簡字第00480號
原　　　告　甲○○
被　　　告　桃園縣中壢市公所
代　表　人　乙○○（市長）
訴訟代理人　丙○○
上列當事人間因廢棄物清理法事件，原告不服桃園縣政府中華民
國94年4月6日府法訴字第0940087142號訴願決定，提起行政訴訟
。本院判決如下：
　　主  文
原告之訴駁回。
訴訟費用由原告負擔。
　　事  實
一、事實概要：被告之稽查員於民國（下同）93年12月22日上午
    9時40分，在桃園縣中壢市○○○街128號前空地，查獲任意
    棄置垃圾包，有礙環境衛生清潔，經檢視其內物品為原告所
    有，以94年1月11日中市清字第0940001755號函處分書（編
    號00000000號），以原告違反廢棄物清理法第27條第3款規
    定，並依同法第50條第3款規定處罰鍰新台幣（下同）4,500
    元，原告不服，提起訴願，遭決定駁回，遂向本院提起行政
    訴訟。
二、兩造聲明：
　(一)原告聲明：訴願決定及原處分均撤銷。
　(二)被告聲明：駁回原告之訴。
三、兩造之爭點：
  原告主張被告無法舉證其為棄置垃圾之行為人，遽予裁罰處分
  ，顯有違誤，是否可採？
　(一)原告主張：
    1.按廢棄物清理法第27條及第50條規定，處分對象應為放置
      垃圾之行為人，而非垃圾原持有人，被告之舉證照片中，
      指有原告之垃圾，並無法充分舉證原告為置放垃圾之人。
    2.原告住在桃園縣龍潭鄉，而非住於案發地址，亦非住於桃
      園縣中壢市○○○○道理專程至中壢市丟棄污染物，故原
      告確無該棄置垃圾行為。
　(二)被告主張：
    1.桃園縣中壢市自92年3月1起實施垃圾不落地政策，並為解
      決部分民眾夜間不便丟擲垃圾之困擾，而暫設白天定點放
      置子車垃圾桶的配套措施，惟經1年多來衍生出的問題越
      來越多，例如：外鄉鎮的垃圾或事業廢棄物運來棄置、民
      眾將禁止進入焚化爐之物品（磚頭、沙石、磁磚、馬桶、
      輪胎…等）任意丟置子車內，致遭焚化爐管理人員拒收，
      有鑑於此，中壢市乃於93年9月1日起改以垃圾車在每個定
      點，定時清運，實施前被告除了請中壢市里長通知里民外
      ，並在原各定點豎立告示牌。為維護市容觀瞻及環境衛生
      ，對於仍不配合之民眾依法強力取締。
    2.中壢市自實施垃圾不落地政策，禁止隨意倒垃圾之告示牌
      豎立已久，並清楚註明違者處罰之金額，此段過程早經民
      眾所知悉。更況年來受罰民眾不在少數，但均未對罰額提
      出異議，僅自承家中其他成員未能確實配合，或疏忽大意
      所致；既此咸皆應允承諾絕不再犯。此皆為重罰之下所產
      生之效果。中壢市自實施伊始，亦不以罰款為目的，但既
      經處罰則需收有宏效，設若裁量額度太輕，更易茲民眾漫
      不經意之心態，則「垃圾不落地政策」無以事竟全功。被
      告對於違反廢棄物清理法第27條各款行為規定者之行政罰
      鍰，初犯裁處4千5佰元、累犯則為6千元，已行之多年頗
      收成效，亦為普遍一般性針對全體市民，非有特定對象，
      以價制量為手段乃為杜絕民眾僥倖、投機心理，進而淨化
      街道市容以建立清新優質的生活環境。
    3.本件作成處分書前，原告於94年1月11日13時15分到被告
      陳述時，告知垃圾包應是同學丟棄的，惟原告未能指明
      係何人所丟棄，按「當事人主張事實須負舉證責任，倘其
      所提出之證據不足為主張事實之證明，自不能認其主張之
      事實為真實」。本件原告未能舉證該棄置之垃圾包為何人
      所為，只告知自己會負責，被告依查得之資料認原告為違
      規行為人予以處罰，應無違誤。
    4.按「人民違反法律上之義務而應受行政罰之行為，法律無
      特別規定時，雖不以出於故意為必要，仍須以過失為其責
      任條件。但應受行政罰之行為，僅須違反禁止規定或作為
      義務，而不以發生損害或危險為其責任要件者，推定為有
      過失，於行為人不能舉證證明自己無過失時，即應受處罰
      」司法院釋字第275號解釋有案。
    5.查廢棄物清理法第27條各款係規範在指定清除地區內有嚴
      禁之行為，是以只要經查獲在指定清除地區內有違反規定
      之行為，即應依法裁處。
　　理  由
一、按廢棄物清理法第27條第3款、第50條第3款規定：「在指定
    清除地區內嚴禁有下列行為：…三、於路旁、屋外或屋頂曝
    曬、堆置有礙衛生清潔之物。」「有下列情形之一者，處新
    台幣1,200元以上6,000元以下罰鍰。經限期改善，屆期仍未
    完成改善者，按日連續處罰：…三、第27條各款行為之一。
    」。
二、本件被告之稽查員於93年12月22日上午9時40分，在桃園縣
    中壢市○○○街128號前空地，查獲任意棄置垃圾包，有礙環
    境衛生清潔，經檢視其內物品為原告所有，以94年1月11日
    中市清字第0940001755號函處分書（編號00000000號），以
    原告違反廢棄物清理法第27條第3款規定，並依同法第50條
    第3款規定處罰鍰4,500元，原告不服，提起訴願，遭決定駁
    回，復起訴主張被告無法舉證其為棄置垃圾之行為人，遽予
    裁罰處分，顯有違誤，詳如其起訴狀事實欄所載理由等語。
三、查被告之稽查員於93年12月22日上午9時40分許，在桃園縣
    中壢市○○○街128號前空地，查獲任意棄置垃圾包，有礙環
    境衛生清潔，經拍照存證後，並檢視其內有原告之信件及投
    票通知單，原告於94年1月11日13時15分陳述意見時，亦表
    示願意負責，此有照片、垃圾包內信件、投票通知書及陳述
    意見記錄等附原處分卷可稽，原告於路旁任意棄置垃圾包，
    有礙環境衛生整潔之事證明確，被告乃據以處罰鍰4,500元
    ，揆諸首揭規定，自無不合。
四、至於原告訴稱：垃圾包係其同學丟棄云云。惟原告始終未能
    舉證丟棄垃圾包之同學姓名、住址，以供查證，提起行政訴
    訟後，經通知未到庭說明，或提出對其有利之新證據，原告
    所訴，洵不足採。
五、據上論結，本件原告之訴為無理由，依行政訴訟法236條、
    第98條第3項前段，判決如主文。
中　　華　　民　　國　　94　　年　 　9　　月　 19  　 日
                   第 三 庭 　法    官  黃本仁
上為正本係照原本作成。
本件以訴訟事件所涉及之法律見解具有原則性者為限，始得於本
判決送達後20日內向本院提出上訴狀並表明上訴理由，如已於本
判決宣示後送達前提起上訴者，應於判決送達後20日內補具上訴
理由（均按他造人數附繕本），且經最高行政法院許可後方得上
訴。
中　　華　　民　　國　　94　　年　 　9　　月　 19  　 日
            　　　　　　      書 記 官  姚國華
